臺灣臺北地方法院刑事判決　　　　　　96年度交易字第256號
公　訴　人　臺灣臺北地方法院檢察署檢察官
被　　　告　乙○○
選任辯護人　周金城律師
　　　　　　丙○○律師
　　　　　　余泰鑫律師
上列被告因過失致死案件，經檢察官提起公訴（94年度偵字第
13608號），嗣被告於本院審理程序中就被訴事實為有罪之陳述
，經本院告知簡式審判程序意旨，並聽取公訴人及被告之意見後
，本院改依簡式審判程序審理，判決如下：
    主  文
乙○○因過失致人於死，處有期徒刑拾月，緩刑參年，緩刑期內
付保護管束，並應於判決確定之日起至緩刑期間屆滿前參個月止
，向指定之公益團體、地方自治團體或社區提供貳佰小時之義務
勞務。
    事  實
一、乙○○於民國94年2月15日飲酒未達不堪駕駛動力交通工具
    之程度，駕駛車牌號碼CY-6610號自用小客車，沿臺北縣深
    坑鄉○○路由南往北向方向行駛，於上午6時40分許，行經
    深南路109線8公里處，因雨霧致視線不清且駕駛汽車行經彎
    道，本應減速慢行，作隨時停車之準備，而依當時天候有霧
    （警製道路交通事故調查報告表誤載為晴），日間有自然光
    ，路面乾燥、無缺陷、道路無障礙及視距不良等情，並無不
    能注意之情事，竟疏於注意，未減速慢行，適有鄭宇翔駕駛
    4217-KD號自用小客車由北往南行經上述地點時，亦疏未注
    意應減速慢行，作隨時停車之準備，且其汽車行駛於未劃分
    向限制線之道路未靠右行駛，於行駛過彎時貿然侵入對向車
    道，造成兩車發生碰撞，乙○○因此受有左胸壁挫傷之傷害
    （未告訴），鄭宇翔則受有顱腦損傷併顱內出血等傷害，經
    不詳姓名之人報警處理，並將鄭宇翔送往臺北市立萬方醫院
    急救，乙○○則於警員前往現場處理時留在現場坦承肇事，
    鄭宇翔於同月18日凌晨8時30分許因傷不治死亡。
二、案經臺北縣政府警察局新店分局報告臺灣臺北地方法院檢察
    署檢察官偵查起訴，因乙○○於本院準備程序中為有罪之陳
    述，經告以簡式審判之要旨，並聽取當事人之意見後，經本
    院合議庭裁由受命法官獨任進行簡式審判程序。
    理  由
一、前揭事實，業據被告乙○○於偵查中、本院審理程序中坦承
    不諱，且有臺北縣政府警察局交通隊新店分隊道路交通事故
    現場圖、道路交通事故調查報告表（一）及（二）、道路交
    通事故初步分析研判表、酒精測定紀錄表、刑法第185條之3
    案件觀察記錄表、交通事故肇事人自首情形紀錄表、94 年9
    月6日北縣警店刑字第0940036380號函、交通事故現場照片
    22幀在卷可稽；而被害人鄭宇翔因本件車禍事故造成顱腦損
    傷併顱內出血等傷害，因而送醫不治死亡等情，亦經臺灣臺
    北地方法院檢察署檢察官督同檢驗員相驗無訛，並有相驗筆
    錄、臺灣臺北地方法院檢察署相驗屍體證明書、法醫驗斷書
    及相驗報告書、臺北市立萬方醫院萬甲診字第9639號甲種診
    斷證明書、以及臺北市立萬方醫院萬院醫病字第0940000244
    號函在卷可稽，足證被告之自白與事實相符，又被告於肇事
    後留在現場，於警員到場時當場承認為肇事者，有臺北市○
    ○○○○道路交通事故肇事人自首情形紀錄表一紙在卷足憑
    ，嗣後並自行前往臺北市政府警察局新店分局製作筆錄，亦
    有第一次警詢筆錄在卷可參，係對於未發覺之犯罪，表示願
    接受裁判自首之意，應可認定，本件事證明確，被告犯行堪
    以認定，應予依法論科。
二、本件被告行為後，刑法部分條文於94年2月2日經總統公布修
    正，並自95年7月1日起施行；又刑法施行法增訂第1條之1亦
    於同年6月14日經總統公布，並自同年7月1日起施行。按行
    為後法律有變更者，適用行為時之法律，但行為後之法律有
    利於行為人者，適用最有利於行為人之法律，現行刑法第2
    條第1項定有明文。此條規定係規範行為後法律變更所生新
    舊法律比較適用之準據法，是刑法第2條本身雖經修正，但
    刑法第2條既屬適用法律之準據法，本身尚無比較新舊法之
    問題，於新法施行後，應一律適用裁判時之現行刑法第二條
    之規定，為「從舊從輕」之比較，合先敘明。次按本次刑法
    修正之比較新舊法，應就罪刑有關之共犯、未遂犯、想像競
    合犯、牽連犯、連續犯、結合犯，以及累犯加重、自首減輕
    暨其他法定加減原因（如身分加減）與加減例等一切情形，
    綜其全部罪刑之結果而為比較，最高法院95年5月23日95年
    度第8次刑庭會議著有決議可資參照。經查，刑法第276條第
    1項過失致死罪，法定刑得科2千元以下之罰金，依被告行為
    時之舊刑法第33條第5款規定：「主刑之種類如左：五、罰
    金：1元以上。」，換算新臺幣後，為新臺幣3元以上。惟被
    告行為後新刑法第33條第5款規定：「主刑之種類如下：五
    、罰金：新臺幣1千元以上，以百元計算之。」，經比較修
    正前後關於科處罰金刑之最低刑度規定，自應以被告行為時
    之舊刑法較有利於被告。刑法第62條現行規定：「對於未發
    筧之罪自首而受裁判者，得減輕其刑。」與修正前規定：「
    對於未發筧之罪自首而受裁判者，減輕其刑。」經比較新舊
　　法，以舊法規定「必減」對行為人較為有利，應依修正前刑
　  法第62條前段自首之規定，減輕其刑，對被告較為有利。
三、核被告所為，係犯刑法第276條第1項過失致死罪。其對於未
    發覺之罪自首而受裁判者，依修正前刑法第62條規定，減輕
    其刑。爰審酌被告因飲酒導致注意力降低，其駕車肇事之過
    失程度重大，造成被害人死亡之結果，惟被告犯後坦承犯行
    ，態度良好，且已與被害人家屬達成民事上和解，業據告訴
    人到庭證述屬實等一切情狀，量處如主文所示之刑。被告前
    未曾受有期徒刑以上刑之宣告，有臺灣高等法院被告前案紀
　　錄表在卷可按，因一時失慮，偶罹刑典，事後已坦承犯行，
　  深具悔意，且已與被害人家屬達成民事上和解，公訴人於審
    理時當庭表示被告如願意義務勞務200小時，願求處被告緩
    刑等語（見本院96年6月5日審判筆錄），本院認與被告之犯
    行相當，是被告經此刑之宣告後，應知警惕而無再犯之虞，
    前開宣告之刑以暫不執行為適當，並依最高法院95年第8次
    刑事庭會議決議第7點，逕依修正後刑法第74條第1項第1款
    規定，爰併予宣告緩刑3年，於緩刑期內付保護管束，並命
    被告為如主文所示之義務勞務，以勵自新。
據上論斷，應依刑事訴訟法第273條之1第1項、第299條第1項前
段，刑法第2條第1項、第276條第1項、第74條第1項第1款、第2
項第5款、第93條第1項第2款，修正前刑法第62條前段，刑法施
行法第1條之1，判決如主文。
本案經檢察官甲○○到庭執行職務。
中　　華　　民　　國　　96　　年　　6 　　月　　20　　日
　　　　　　　　刑事第十一庭  法　官　沈君玲
以上正本證明與原本無異。
如不服本判決，應於判決送達後10日內向本院提出上訴狀（應抄
附繕本）。告訴人或被害人如對於本判決不服者，應具備理由請
求檢察官上訴，其上訴期間之計算係以檢察官收受判決正本之日
期為準。
　　　　　　　　　　　　　　　書記官　袁以明
中　　華　　民　　國　　96　　年　　6 　　月　　20　　日
附錄本案論罪科刑法條全文
中華民國刑法第276條第1項：
因過失致人於死者，處 2 年以下有期徒刑、拘役或 2 千元以下
罰金。
